【裁判字號】    98,台抗,182
【裁判日期】    980319
【裁判案由】    損害賠償聲請假扣押
【裁判全文】
最高法院民事裁定              九十八年度台抗字第一八二號
再 抗告 人  葳勝國際股份有限公司
法定代理人  甲○○
訴訟代理人  林復宏律師
上列再抗告人與相對人國光汽車客運股份有限公司間請求損害賠
償，聲請假扣押事件，對於中華民國九十七年十二月二十四日台
灣高等法院裁定（九十七年度抗字第一九四七號），提起再抗告
，本院裁定如下：
    主  文
再抗告駁回。
再抗告訴訟費用由再抗告人負擔。
    理  由
按對於抗告法院所為抗告有、無理由之裁定再為抗告，僅得以其
適用法規顯有錯誤為理由，此觀民事訴訟法第四百八十六條第四
項之規定自明。本件再抗告人以：其對於相對人有損害賠償債權
存在，頃聞相對人尚有多車次在未經他人授權情況下，公開播送
影片之侵權事實，依客觀經驗法則推論，若非其財務困難，豈會
鋌而走險甘犯刑章？況近期因高速鐵路營運競爭客源流失、油價
上漲成本增加等因素，相對人似已嚴重虧損、營運困難，自去年
底起即陸續有停駛減班、大量裁員、裁撤車站、削價競爭等異常
情形。足認相對人已陷財務困難，其財產恐有不足為強制執行，
或有日後甚難執行之虞，爰陳明願供擔保以補釋明之不足，請准
就相對人之財產予以假扣押。經台灣板橋地方法院以九十七年度
裁全字第五八七三號裁定（下稱第五八七三號裁定），准再抗告
人供相當擔保後，得對於相對人之財產為假扣押。相對人對之提
起抗告。原法院以：「債權人就金錢請求或得易為金錢請求之請
求，欲保全強制執行者，得聲請假扣押。」，「假扣押非有日後
不能強制執行或甚難執行之虞者，不得為之。」，「請求及假扣
押之原因應釋明之；前項釋明如有不足，而債權人陳明願供擔保
或法院認為適當者，法院得定相當之擔保，命供擔保後為假扣押
。」，民事訴訟法第五百二十二條第一項，第五百二十三條第一
項，第五百二十六條第一項、第二項分別定有明文。所謂假扣押
之原因，即債務人有日後不能強制執行或甚難執行之虞或應在外
國為強制執行之情形。諸如債務人浪費財產、增加負擔、或就其
財產為不利益之處分，將達於無資力之狀態、或移住遠地、逃匿
無蹤或隱匿財產等均屬之。債權人就該假扣押之原因，依法有釋
明之義務，亦即需提出可使法院信其主張為真實之證據，必待釋
明有所不足，債權人陳明願供擔保（或法院認為適當）後，始得
准為假扣押。若債權人就假扣押之原因未予釋明，即不符假扣押
之要件。本件再抗告人聲請對相對人之財產為假扣押，就其請求
之原因，固據提出公播影片授權合約書等影本以為釋明。然聲請
人為釋明假扣押之原因，所提出之相對人無預警停駛若干路線、
運將（司機）裁員、車站拆遷及降價競爭等電子報，僅足以說明
相對人因營運虧損，致有停駛若干路線、裁員、裁撤車站及降價
競爭等調整營業之情事，尚不能釋明相對人有隱匿財產或已屬債
信不良，足致再抗告人日後有不能強制執行或甚難執行之虞等之
假扣押原因。是縱再抗告人陳明願供擔保以代釋明，仍不應准許
為假扣押等詞。因認相對人對第五八七三號裁定之抗告為有理由
，乃將該裁定予以廢棄，改為駁回再抗告人假扣押聲請之裁定，
經核並無適用法規顯有錯誤之情。再抗告意旨，指摘原裁定不當
，聲明廢棄，非有理由。
據上論結，本件再抗告為無理由。依民事訴訟法第四百九十五條
之一第二項、第四百八十一條、第四百四十九條第一項、第九十
五條、第七十八條，裁定如主文。
中    華    民    國  九十八  年    三    月   十九   日
                      最高法院民事第三庭
                          審判長法官  蘇  茂  秋
                                法官  陳  碧  玉
                                法官  王  仁  貴
                                法官  張  宗  權
                                法官  陳  國  禎
      本件正本證明與原本無異
                                      書  記  官
中    華    民    國  九十八  年    三    月  三十一  日
                                                      V


司法院資訊處製作；財團法人民間司法改革基金會備份。
